臺灣臺南地方法院新市簡易庭民事簡易判決
110年度新簡字第454號
原      告  國泰世華商業銀行股份有限公司

法定代理人  郭明鑑  
訴訟代理人  王振碩  
被      告  黃雅荷  
            黃勇中  
            黃勇程  
兼上三人共同
訴訟代理人  黃雅榆  
被      告  黃訓祥  
            黃雅鈴  
上列當事人間請求塗銷分割繼承登記事件，經本院於民國111年1
月14日言詞辯論終結，判決如下：
    主      文
原告之訴駁回。
訴訟費用新臺幣2,980元由原告負擔。
    事實及理由
壹、程序方面：
一、按訴狀送達後，原告不得將原訴變更或追加他訴。但請求之
    基礎事實同一、訴訟標的對於數人必須合一確定時，追加其
    原非當事人之人為當事人者，不在此限，民事訴訟法第255
    條第1項第2、5款分別定有明文。本件原告起訴時聲明第1項
    為：被告黃雅荷、黃勇中就被繼承人邱春鳳所遺如附表所示
    之不動產（下稱系爭不動產）於民國103年5月26日（起訴狀
    誤載為103年4月5日）所為之遺產分割協議，及於103年5月2
    7日所為之分割登記行為，應予撤銷。嗣因查悉黃勇程、黃
    雅榆、黃訓祥、黃雅鈴亦為邱春鳳之繼承人，而本件訴訟標
    的對於全體繼承人須合一確定，遂於110年8月24日具狀追加
    黃勇程、黃雅榆、黃訓祥、黃雅鈴為被告，並變更該項聲明
    為：被告就被繼承人邱春鳳所遺之系爭不動產於103年5月26
    日所為之遺產分割協議，及於103年5月27日所為之分割登記
    行為，應予撤銷。核原告請求之原因事實相同，且依其主張
    本件訴訟標的對於被告等人必須合一確定，揆諸前揭規定，
    原告上開所為追加，於法相合，應予准許。
二、被告黃雅鈴經合法通知，無正當理由，未於言詞辯論期日到
    場，核無民事訴訟法第386條各款所列情形，爰依原告之聲
    請，由其一造辯論而為判決。
貳、實體方面：
一、原告起訴主張：
  ㈠被告黃雅荷積欠原告新臺幣（下同）275,450元及利息未清償
    ，又訴外人即被繼承人邱春鳳於103年4月5日死亡，遺有系
    爭不動產，被告等為其法定繼承人，均未向法院辦理拋棄繼
    承，系爭不動產應由被告等共同繼承而公同共有。然被告黃
    雅荷明知其積欠原告債務，為逃避日後繼承之系爭不動產遭
    原告強制執行，竟於103年5月26日與其他被告協議將系爭不
    動產無償分配予被告黃勇中單獨取得，並於同年月27日辦理
    分割繼承登記，致被告黃雅荷名下無財產可供清償對原告之
    債務，被告等之行為已害及原告之債權，爰依民法第244條
    第1、4項規定，請求撤銷被告等間就系爭不動產所為遺產分
    割協議之債權行為及分割繼承登記之物權行為，並請求被告
    黃勇中應將系爭不動產之分割繼承登記予以塗銷。
  ㈡被告黃勇中雖辯稱其代被告黃雅荷履行扶養義務，惟履行扶
    養義務及費用支出之有無，並非能左右繼承有無之結果，是
    有關由何人負擔較多扶養義務及扶養方法之協議，與扶養義
    務人嗣後因繼承取得遺產之權利，係屬不同之事，不影響各
    繼承人原應按應繼分比例共同繼承遺產。又被告等無法證明
    系爭不動產之貸款由被告黃勇中支出費用，且被告黃勇中於
    繼承後所為之繳息，應屬內部分擔問題，與原告主張撤銷遺
    產分割協議行為，係屬二事。被告等雖抗辯被告黃勇中支出
    喪葬費用，惟迄未提出相關證明，況被告等為第一順位法定
    繼承人，對被繼承人之身後事，有共同治喪之道德上、法律
    上之義務，上開費用本應由被告等共同分擔，故被告等協議
    由被告黃勇中繼承系爭不動產，做為上開支出之對價，應非
    可採。
  ㈢並聲明：
　⒈被告等就被繼承人邱春鳳所遺之系爭不動產於103年5月26日
    所為之遺產分割協議，及於103年5月27日所為之分割登記行
    為，應予撤銷。
　⒉被告黃勇中就系爭不動產於103年5月27日所為之分割繼承登
    記，應予塗銷。
二、被告部分：
  ㈠被告黃雅荷、黃勇中、黃勇程、黃雅榆、黃訓祥則以：被繼
    承人邱春鳳生前之扶養費用及過世後之喪葬費用，以及系爭
    不動產之貸款長久以來均由被告黃勇中負擔，故系爭不動產
    由被告黃勇中單獨繼承其餘被告均無異議。系爭不動產尚有
    貸款未繳清，分割登記後亦由被告黃勇中分期繳息迄今，若
    無被告黃勇中負責清償貸款，系爭不動產早已不保，即不存
    在本件遺產分割之爭議，故原告之訴顯無理由。
  ㈡被告黃雅鈴未於言詞辯論期日到庭，惟曾於調解期日到庭表
    示：請求駁回原告之訴。
三、本院得心證之理由:
  ㈠本件被告黃雅荷積欠原告275,450元及利息尚未清償，原告業
    已取得執行名義；而被繼承人邱春鳳於103年4月5日死亡，
    留有系爭不動產為遺產，被告等均為其法定繼承人，且未辦
    理拋棄繼承，而系爭不動產於103年5月26日經被告等協議由
    被告黃勇中單獨取得，並於同年月27日辦理分割繼承登記等
    情，有本院97年度執字第23758號債權憑證及繼續執行紀錄
    表、家事事件公告查詢結果、土地、建物登記第一類謄本、
    異動索引、邱春鳳之繼承系統表、除戶謄本、被告等戶籍謄
    本等資料在卷可稽（本院卷第25-31、53、139-169頁），並
    經本院依職權向臺南市永康地政事務所調取系爭不動產辦理
    分割繼承登記資料查核無誤（本院卷第89-127頁），堪信屬
    實。
  ㈡按債務人應以全部財產對其債務之履行負其責任，故債務人
    因其行為減少責任財產致害及債權者，債權人為保全債權，
    依民法第244條第1項、第2項之規定，固得聲請法院撤銷之
    。惟債權人得依民法第244條規定行使撤銷權者，以債務人
    所為非以其人格上之法益為基礎之財產上之行為為限，若單
    純係財產利益之拒絕，如贈與要約之拒絕、第三人承擔債務
    之拒絕、繼承或遺贈之拋棄，自不許債權人撤銷之（最高法
    院69年度台上字第1271號裁判意旨、73年度第2次民事庭總
    會決議參照）。本件被告間就系爭不動產固協議由被告黃勇
    中單獨取得，然被告黃雅荷、黃勇程、黃雅榆、黃訓祥、黃
    雅鈴同意系爭不動產由被告黃勇中繼承乃係基於繼承人之身
    分關係，考量被繼承人邱春鳳生前扶養費用及死亡後之喪葬
    費用均由被告黃勇中負擔，其餘被告並未一起分擔，及被告
    黃勇中亦長期負擔繳納系爭不動產之貸款本息，並提出國泰
    人壽109、110年度房貸繳息對帳單為證（本院卷第239-241
    頁），是被告間所為之遺產分割協議顯非無償行為。
  ㈢況債權人審酌貸款條件所評估者，應係債務人本身之資力，
    通常不會就債務人之被繼承人資力併予評估，故債權人自應
    以債務人個人之財產為其信賴之基礎，其對於債務人之被繼
    承人財產之期待，亦難認有保護之必要。另原告就其主張被
    告等所為本件遺產分割協議係屬無償並未舉證，本院尚難認
    定該遺產分割協議為被告黃雅荷所為之無償行為。
四、綜上所述，原告依據民法第244條第1項、第4項規定，請求
    撤銷被告等間就被繼承人邱春鳳所遺留系爭不動產所為之遺
    產分割協議意思表示及分割繼承登記行為，並請求被告黃勇
    中將系爭不動產之分割繼承登記塗銷，均無理由，應予駁回
    。
五、本件事證已臻明確，兩造其餘主張、陳述及所提之證據暨攻
    擊防禦方法，核與判決結果不生影響，爰不逐一論述，併此
    敘明。
六、按訴訟費用，由敗訴之當事人負擔；法院為終局判決時，應
    依職權為訴訟費用之裁判，民事訴訟法第78條、第87條第1
    項分別定有明文。經核本件訴訟費用為2,980元（即第一審
    裁判費），應由敗訴之原告負擔，爰確定如主文第2項所示
    。
七、結論：本件原告之訴為無理由。爰依民事訴訟法第436條第2
    項、第385條第1項前段、第78條、第87條第1項，判決如主
    文。
中　　華　　民　　國　　111 　年　　2 　　月　　10　　日
                    新市簡易庭  法  官  曾仁勇
附表:
編號 種類 財產所在或名稱    權利範圍 1 土地 臺南市○○區○○○段00000地號 全部 2 房屋 臺南市○○區○○○段0000○號（門牌號碼：臺南市○○區○○○街000號） 全部 
以上正本係照原本作成。
如不服本判決，應於判決送達後20日內，向本院提出上訴狀並表
明上訴理由，如於本判決宣示後送達前提起上訴者，應於判決送
達後20日內補提上訴理由書（須附繕本）。
如委任律師提起上訴者，應一併繳納上訴審裁判費。
中　　華　　民　　國　　111 　年　　2 　　月　　10　　日
                                書記官  吳佩芬